臺灣臺北地方法院民事判決　　　　　　　　　　　　　九十一年度訴字第六九八號
　　原　　　告　乙○○
　　訴訟代理人　丙○○
　　被　　　告　中華電信股份有限公司
　　法定代理人　丁○○
　　訴訟代理人　甲○○
　　　　　　　　戊○○
　　　　　　　　張迺良律師
　　　　　　　　蔡亞寧律師
　　複　代理人　謝宗翰律師
右當事人間因請求損害賠償事件，本院判決如左：
　　主　　　文
原告之訴及假執行之聲請均駁回。
訴訟費用由原告負擔。
　　事　　　實
甲、原告方面：
一、聲明：
（一）先位聲明：
１、被告應維持AMPS頻道系統對原告000-000-000號行動電話之服務不間斷。
２、被告應在國內平面暨電子媒體登載播出道歉啟事，媒體名稱及道歉內容與登載規
    格如下：
（１） 於聯合報、中國時報、中央日報、自由時報新聞紙竹苗版第一版登載道歉啟
       事，連續三天；版面應不少於整版二分之一面積，字體指定為「標楷體、正
       紅色粗字型」且每字之規格不小於三公分見方；登載內容為「中華電信股份
       有限公司代表人毛治國謹向乙○○君致上十二萬分歉意，因本公司擅自更改
       AMPS系統為GSM系統之作為致乙○○君遭受相當困擾與衝擊，本公司就前開系
       統更動之作為，實欠光明磊落」。
（２） 於中華電視、中國電視、臺灣電視、民視電視股份有限公司晚間六時五十九
       分四十秒正起播出二十秒道歉啟事，連續三天；播報內容為「中華電信股份
       有限公司代表人毛治國謹向乙○○君致上十二萬分歉意，因本公司擅自更改
       AMPS 系統為GSM系統之作為致乙○○君遭受相當困擾與衝擊，本公司就前開
       系統更動之作為，實欠光明磊落」。
３、願供擔保請准宣告假執行。
（二）備位聲明：
１、被告應賠償原告新臺幣（下同）三十萬元，及自起訴狀送達被告之翌日起至清償
    日為止，按年息百分之五計算之利息。
２、同先位聲明第２項。
３、願供擔保請准宣告假執行。
二、陳述：
（一）原告乙○○於民國八十五、八十六年間以七萬五千元，自通訊行購得類比規格
      之AMPS系統頻道（頻率825MHZ~890MHZ）之Motorola 9800XL行動電話及電話號
      碼000-000-000O號（下稱系爭行動電話），嗣於八十九年八月間與被告中華電
      信股份有限公司（下稱中華電信公司）簽訂中華電信公司行動電話服務契約（
      下稱系爭契約），由原告依被告片面訂定且有定型化契約性質之中華電信行動
      電話業務營業規章規定，向被告申請專屬被告營業項目之行動電話頻道使用權
      ，並獲得同意，約定原告按月支付相當費用，被告提供門號000-000-000號之
      行動電話頻道服務，當時已有包括被告在內之一般民營業者提供數位頻道服務
      ，惟被告並未告知將更換頻譜，亦故意不於系爭契約或其營業規章內，明確標
      示「嗣後若因繳回AMPS頻道，消費者自備手機有失能之風險」等善盡保護消費
      者責任之警告標示或類似警語，被告提供之系爭契約並未區分AMPS或第二代數
      位規格之GSM系統（頻率900MHZ~1800MHZ），原告前於八十九年八月間辦理系
      爭AMPS行動通訊業務移轉手續時，被告已提供第二代數位GSM系統行動通訊業
      務服務，被告若先告知原告，原告即可改用數位規格之GSM系統，原告既未申
      請所謂第二代GSM數位行動通訊服務，已表達堅持採用AMPS行動通訊服務，非
      指定GSM系統之通話服務，且被告就此亦未有不同之意思表示；且交通部亦未
      要求將所有頻譜繳回，後被告基於營運或其他利益上考量，未在明顯地點告知
      或公告原AMPS系統將不能再使用，亦未經原告同意，逕於九十年六月八日片面
      宣布將自同年十一月二十一日起，將適用於原告行動電話之AMPS系統頻道繳回
      交通部，並轉移改採GSM頻道系統，致原告無法繼續使用系爭行動電話，有妨
      害原告所有權之虞，對原告行動電話之合法使用權為不法處分，致原告符合
      AMPS規格之手機無端遭受被告片面且非適法之改變而無法使用，且依交通部之
      相關函件，未提及被告得片面更改系統，被告有權不自行繳回系爭AMPS系統所
      使用之頻道，且原告依系爭契約有繼續使用系爭AMPS頻道之權利。是被告欠缺
      誠信、未經原告事前同意，擅自汰拆原告手機原所使用之AMPS系統而變更為
      GSM 系統，致原告所有連結於AMPS系統之系爭行動電話失能，被告前開契約不
      履行與侵權行為已不法侵害原告之行動電話所有權暨號碼使用權；故被告應依
      民法第二百十三條第一項應回復原告損害發生前之原狀，維持系爭AMPS頻道系
      統之服務不間斷；倘被告無法回復，則應依系爭契約第三十七條負賠償責任，
      又被告違反誠信原則之給付不能，應依民法第二百二十條第一項、第二百二十
      六條及第二百二十七條負損害賠償責任；被告侵害原告系爭行動電話所有權，
      應依民法第一百八十四、一百九十六條賠償行動電話價值六萬五千元、頻道設
      定費一萬元，合計七萬五千元之損害；被告同時違反消費者保護法第七條第二
      項警告標示義務，應依消費者保護法第五十一條賠償三倍之懲罰性賠償金二十
      二萬五千元；總計應賠償原告三十萬元。被告於九十年六月八日未與原告協商
      ，逕行宣佈汰拆AMPS系統改用GSM系統，致原告自九十年十二月六日被告關閉
      系爭AMPS系統日起即遭受週遭親友恥笑，於是原告是個大笨蛋之臭名不逕而走
      ，使原告人格權受有損害，依民法第十八條第一項前段請求被告應於平面暨電
      子媒體公開登載及播放道歉啟事，以回復原告名譽，並除去其侵害，以期徹底
      防免嗣後原告進一步受害之可能。
（二）對被告抗辯之主張：
１、就技術規格或服務品質兩層面審視AMPS系統與GSM系統之差異，AMPS系統所提供
    之頻道服務之通訊技術規格係採一對一之即時連線服務，同一頻率編碼僅提供一
    對使用者單獨享用，不致在通話進行中產生聲頻間斷、回溯聲波或不自然合成語
    音等困擾；而GSM系統所提供之頻道服務內容係將同一頻率資源進行編碼，強行
    切割進而稀釋成同時可供應複數對使用者勉強分享之規格，當系統處於繁忙之際
    ，GSM系統所能提供之服務品質立刻急遽下降，產生聲頻間斷、回溯聲波、合成
    語音等通話不良之情形；GSM系統頻道之通訊技術，其規格係將通話聲頻進行壓
    縮封包之後以多對多方式處理；通話語音經暫存於話機再嗣機以切割編碼方式分
    時傳遞達成頻率共享之複數服務，其技術上重大缺點為通話品質有時間落差，以
    及聲頻間斷、回溯聲波或不自然合成語音；亦即同一頻率經編碼後，同時提供予
    複數對使用者相互搶用單一頻率資源；是被告辯稱非屬給付不能或不完全給付云
    云，與事實不符，實則，被告藉變更系爭行動電話頻道系統而不當得利。
２、被告辯稱不變更原告使用之電話號碼云云，顯非事實；蓋系爭行動電話原號碼原
    為000000000號，於系爭AMPS系統遭汰拆後即遭被告通知擅自變更為0000000000
    號，原告已拒絕受領前開號碼；另被告主觀上認定渠已定有周詳及相當期限之優
    惠移轉措施，如免費手機之優惠，不限制費率之優惠，繼續享有長期客戶月租費
    之優惠等，然前開所謂優惠措施對原告而言，毫無價值；蓋原告甚為珍愛AMPS規
    格之行動電話，非被告優惠措施所能取代，被告亦無權強迫原告接受該優惠方案
    ，況被告於致原告之函文中坦承，渠前開所謂之優惠措施乃冀降低客戶之損害於
    無形，是被告已肯認渠不當處分之侵權行為對原告造成實質損害，故被告應負損
    害賠償責任。且本件折舊年限經原告查悉應為六年而非僅如全虹公司所指稱之一
    年，依行政院八十七年五月十四日臺〈87〉會授二字第03454號函核定《財物標
    準分類》），前開《財物標準分類》所列最低折舊年限等相關規定亦有相當拘束
    力；本件代為說明價格之全虹公司經營之業務與被告有利害關係，故全虹公司出
    具說明函內容顯不具客觀性，且前開函報內容正凸顯被告關閉系爭AMPS系統乃造
    成系爭手機無市價之主因。系爭契約第二條、第四條、第四十一條為定型化契約
    （即「附合契約」）條款，依消保法第十二條，若違反平等互惠原則，應屬無效
    ；原告於系爭契約存續迄今並無任何違反系爭本契約之行為發生；而僅居行政命
    令地位之行動通信管理規則第二十七條第一項，亦無處分人民財產等強制力。
３、本件係被告依電信法第十五條第一項規定，提報終止行動通信業務一部之營業，
    業經交通部核准後自行繳回AMPS系統所使用之頻道，非屬交通部依電信法第四十
    八條第三項前段基於整體電信及資訊發展之需要而調整系爭頻道者；且稱繳回者
    ，乃被告基於渠營運或其他利益上之考量而為之；稱調整者，乃交通部基於整體
    電信及資訊發展之需要之作為；交通部依法調整頻道與被告自行繳回頻道之構成
    要件不同，可知其動機亦不相同，是本件無電信法第四十八條第三項前段之適用
    ；再者電信法第四十八條第三項「……業者及使用者不得拒絕或請求補償」，係
    指業者及使用者不得就「交通部為整體電信及資訊發展之需……『調整』使用頻
    率」之作為，向交通部請求補償或作出拒絕之意思表示；未限制使用者向業者表
    示拒絕或請求補償；原告係消費者保護法第二條所指以消費為目的接受被告服務
    之消費者，非電信法第四十八條第三項所指直接向交通部申請頻道使用權之使用
    者，且原告未與交通部有任何契約或業務關係存在，又未列交通部為被告，故電
    信法第四十八條第三項之規定與原告基於法定權利或契約約定而向被告求償之訴
    訟行為，實毫無所涉。
４、交通部電信總局八十七年七月十日電信電八七字第00894號函，僅要求被告就
    AMPS系統進行數位化規畫工作暨要求被告於數位化後將剩餘之頻道繳回，被告應
    將原告原來使用之頻譜保留給原告，且兩種頻譜系統曾經共存一年；未要求或授
    權被告擅自將AMPS系統變更為GSM系統，以及將當時正常使用中之AMPS頻道全部
    繳回，包括原告依系爭契約合法取得之門號000-000000號，參照交通部九十年六
    月一日交郵密九十 (一)字第AOO四九四號函相關內容；交通部電信總局八十八年
    三月十一日電信電八八字第501327-0號函所附會議紀錄結論第一點更進一步明示
    「針對中華電信公司採用何種技術標準進行AMPS系統數位化，電信總局將採取『
    技術中立』之立場由業者依據科技發展，產品成熟度，頻率使用效率及市場導向
    ……等因素，自行決定。」，足見交通部電信總局絕未以命令方式強制被告將
    AMPS系統變更為GSM系統，且原告僅屬被告提供服務之相對「消費者」，非電信
    法第四十八條所定直接向交通部電信總局申請頻道之頻道使用者。職是本件侵權
    行為乃係被告應自負其責，前開會議紀錄結論第二點更明確地指示被告「在AMPS
    數位化過程中，中華電信公司應確保既有用戶之權益。」等相關細節；被告抗辯
    渠僅提供原告通話服務，而非提供行動電話頻道服務，實則，本件若無手機頻道
    服務（AMPS系統頻譜）資為通信架構基礎，被告如何能對原告提供通話服務之給
    付？本件原告與被告簽訂系爭契約時即約定係採AMPS系統頻道通話之服務，則通
    話服務與行動電話頻道服務具有不可分離的關係。
三、證據：提出中華電信公司函暨附件、中華電信公司行動電話業務服務契約、中華
    電信公司行動電話業務營業規章、電信設備使用年限表、統一發票影本各乙紙、
    交通部電信總局函兩紙及相片三紙為證。
乙、被告方面
一、聲明：
（一）請求駁回原告之訴及其假執行之聲請。
（二）如受不利之判決，願提供擔保請准宣告免為假執行。
二、陳述：
（一）原告於八十九年八月二十一日向被告申請提供行動電話業務，簽訂系爭契約，
      依行政院消費者保護委員會通過之「行動電話業務營業規章範本」第二條及本
      公司「行動電話業務營業規章」）第二條規定，本規章所稱行動電話業務，係
      指經營者設置行動電話系統，提供無線電「通話服務」之業務。又依系爭契約
      第二條「本業務專供乙方（原告）作合法『通話』之用」及第四條第二項後段
      「乙方（原告）得於申請書中選定其所需要之『通話服務』，並依其所選擇之
      各項服務之收費標準，繳交保證金及各項費用」之內容觀之，被告係提供通話
      服務，非原告所稱之手機頻道服務。被告依電信法第二十七條第一項及行動通
      信業務管理規則第四十八條，就行動通信服務之條件，訂定營業規章，報請電
      信總局轉請交通部核准後公告實施，並備置於各營業場所及網站供消費者審閱
      ；變更時亦同。再依行動通信業務管理規則第二十七條第一項規定，經營者擬
      暫停或終止其業務之全部或一部時，應於預定暫停或終止日前六個月報請交通
      部核准，並應於預定暫停或終止日前三個月通知使用者。復依被告行動電話業
      務服務契約第四十一條約定，本契約之約定事項如有未盡，應依相關法令及甲
      方（被告）營業規章之規定辦理之。被告初未指定系統種類，亦未預告要收回
      類比式系統，待交通部電信總局於八十七年七月十日函請被告儘速就AMPS行動
      電話系統數位化提出具體時程規劃，並將數位化後所餘類比式系統頻譜繳回，
      俾電信服務現代化，並提昇頻譜使用效率，被告始依主管機關之指示，將第一
      代類比式行動電話系統調整為數位化系統，並繳回所餘頻譜，非原告所稱自行
      繳回。不論被告選擇何種新技術，原類比式AMPS頻譜於數位化後無法再行使用
      ，故被告於九十年五月一日起停止受理新申租，同年六月間發布新聞稿，同年
      六月及九月間專函通知所有AMPS用戶，嗣於同年十二月間繳回AMPS 系統頻譜
      ，係依法令而非基於營運或其他利益之考量，更非片面強制將適用於原告手機
      之頻道繳回交通部；故無故意或過失不法侵害他人權利而構成侵權行為之情事
      ，自無同法第一百九十六條及消費者保護法第五十一條之適用。
（二）兩造間簽訂之系爭契約，係約定被告提供通話服務，原告依其所選擇服務項目
      之收費標準，繳交各項費用，至原告使用手機之高貴典雅與否，與其繳交費用
      及通話服務無關；因電訊頻道涉及公益，被告為配合國家之通信政策，因應科
      技發展及潮流趨勢，經報請交通部核准後，於九十年六月八日宣布將自同年十
      一月三十日起關閉並繳回AMPS行動電話系統頻譜，符合法令、營業規章及與系
      爭契約，被告無可歸責事由，亦無違反誠信原則，非屬民法第二百二十條第一
      項之故意或過失行為，被告考量AMPS客戶之便利，訂有優惠移轉方案及長達半
      年之移轉期間（自九十年六月十一日起至九十年十一月廿一日止），故無終止
      通信服務或提供不完全通信違反契約標的之情事；被告依系爭契約提供通話服
      務，至於通訊之技術規格係採一對一之即時連線或壓縮封包後之多對多方式處
      理，則非所問，且被告依法變更頻道系統後，提供消費者通話服務功能，實有
      過之而無不及，無不當得利，亦無給付不能或不完全給付，另被告依電信法第
      十五條第一款規定，提報終止行動通信業務一部之營業，業經交通部核准，並
      訂有周詳及相當期限之優惠移轉措施，如免費手機之優惠、不限制費率之優惠
      、繼續享有長期客戶月租費、在不變更號碼之情形下提供新的手機優惠方案等
      ，冀達消費者與本公司雙贏之局面，與消費者保護法第七條第二項所謂財產上
      之損害，係指商品或服務具有危害消費者生命、身體、健康、財產之可能，企
      業經營者未於明顯處為警告標示及緊急處理碼之情形下提供新的手機優惠方案
      等，冀達消費者與本公司雙贏之局面，與消費者保護法第七條第二項所謂財產
      上之損害，係指商品或服務具有危害消費者生命、身體、健康、財產之可能，
      企業經營者未於明顯處為警告標示及緊急處理危險之方法，造成消費者之損害
      者，實不相同。
（三）八十五年六月電信自由化，行動通訊市場開放民營，八十七年一月台灣大哥大
      、遠傳公司已正式營業，而至八十九年八月間，台灣大哥大之用戶數已達四百
      萬戶，遠傳公司之用戶亦已將近三百萬戶，顯見其時電信市場之門號、手機等
      供給不虞匱乏，並無原告所指稱一機門號難求，尚須向電信黃牛以較高較格購
      買之情，故全虹公司回函稱系爭行動電話於八十九年八月間之新品價格為一萬
      元，原告於同年九月間向被告辦理一退一租之手續費僅二百四十元，況原告之
      行動電話為舊機，至九十年十一月三十日關閉AMPS系統時，已逾一年折舊期限
      而無任何商品價值，原告請求七萬五千元顯然高於八十九年間之市場行情，另
      原告所提發票的時間與本件無關，若原告鍾愛該系爭手機，主觀上認定其係具
      稀有性與價值感，仍可將系爭手機展示與他人觀賞，被告絕無如原告所稱侵害
      系爭手機之財產權之虞。再者，電信法第四十八條第三項所稱之業者及使用者
      ，依行動通信業務管理規則第二條第一項第八款、第九款規定，應分別係指經
      交通部特許並發給執照經營行動通信業務之經營者（即被告）及向經營者註冊
      登記，使用行動通信服務之用戶（即原告）。電信法第四十八條第三項前段「
      業者及使用者不得拒絕或請求補償」，係指使用到被調整使用之頻率或需更新
      之頻率或需更新設備之行為，業者及使用者須無條件承受，業者及使用者不得
      就「交通部為整體電信及資訊發展之需要，‧‧‧調整使用頻率」之作為向交
      通部請求補償或作出拒絕之意思表示。惟交通部為整體電信及資訊發展之需，
      依法調整使用頻率，不具有不法性，不構成侵權行為；電信業者及使用者配合
      國家政策，依法調整頻率，無法拒絕，又豈容使用者向業者表示拒絕或請求補
      償。故兩造對交通部調整使用頻率或要求更新設備之行政行為，無拒絕或請求
      賠償之權利；且原告不得向調整使用頻率或要求更新設備之交通部求償，自亦
      不得向無法拒絕交通部前述行政行為之業者即被告求償，否則不啻將政府為整
      體電信及資訊發展需要所為行政行為之不利益歸由業者負擔。
（四）交通部電信總局於八十七年來函表明應就AMPS行動電話系統數位化提出具體規
      劃，惟其時尚屬規劃階段，於原告於八十九年八月辦理一退一租手續時，已能
      使用系爭行動電話及門號，至於被告何時完成數位化工作及汰舊AMPS系統，仍
      屬不確定狀態，非屬其向被告公司辦理一退一租手續之重要事項，被告無說明
      義務，亦難將此不確定事項訂定於業經消保會通過審查之租用契約中，原告既
      亦自承八十九年八月間即有部分親友告知其關於系爭手機有失能之虞而仍購買
      ，是被告是否告知系統變更與原告是否受有損害無關，原告亦不得以此理由請
      求被告賠償。被告依交通部指示汰舊AMPS系統之作為，與侵害原告人格權無涉
      ，原告依民法第十八條第一項規定請求被告刊登道歉啟示於法無據。又被告無
      故意損害原告之權益，應無原告所指三倍懲罰性賠償之問題。依兩造所簽訂之
      系爭契約，被告之給付義務為提供行動電話通話服務，至於被告要以何種系統
      提供該通話服務，並非系爭契約約定事項，故被告公司依交通部指示將AMPS
      系統數位化時，在不變更原告使用之電話號碼情形下，進行行動電話系統之通
      話服務功能數位化提昇作業，並提供通話服務，被告公司未違背給付義務。另
      依電信法第一條規定可知，就電信事業之管理與經營，電信法為特別法，故交
      通部調整使用頻率或要求業者更新設備時，該行政行為係電信法授權之合法行
      為，並不具任何不法性，則被告公司依該行政行為指示所為之AMPS系統更新行
      為，自無「不法」侵害他人權利之情事。況依系爭契約第四十一條規定「本契
      約之約定事項如有未盡，應依相關法令及甲方營業規章之規定辦理之。」原告
      亦應受電信法第四十八條第三項之拘束。
三、證據：提出行政院消費者保護委員會公告之行動電話業務營業規章範本、中華電
    信公司行動電話業務營業規章、中華電信公司行動電話業務服務契約、行動通信
    業務管理規則、中華電信業務訊息、中華電信類比式行動電話系統 (AMPS)客戶
    移轉方案、存證信函、公司變更登記表影本各乙紙、公司歷史資料兩紙、交通部
    電信總局函四紙、交通部函六紙為證。
　　理　　　由
一、被告公司法定代理人於本院審理中，由毛治國變更為丁○○，有公司變更登記表
    在卷可佐，並經聲明承受訴訟，續行訴訟，此合先敘明。
二、原告主張：原告於八十五、八十六年間以七萬五千元，自通訊行購得類比規格之
    AMPS系統頻道系爭行動電話，嗣於八十九年間與被告簽訂系爭契約，向被告申請
    行動電話頻道使用權，並按月支付相當費用，被告未告知將更換頻譜，故意不於
    相關契約或營業規章內，明確標示「嗣後若因AMPS頻道繳回者，消費者自備手機
    有失能之風險」等保護消費者之警告標示，被告所使用之「定型化契約」並無分
    AMPS或GSM系統之不同，簽約時原告已表達採用AMPS行動通訊服務，原告依約有
    繼續使用系爭AMPS頻道之權利，嗣被告基於營運或其他利益上考量，未經原告同
    意，逕於九十年六月間宣布自同年十一月二十一日起，將適用於原告行動電話之
    AMPS系統頻道繳回交通部，並改採GSM頻道系統，致原告無法繼續使用系爭行動
    電話，有妨害原告所有權之虞，對原告行動電話之合法使用權為不法處分，被告
    所為已不法侵害原告行動電話所有權暨號碼使用權；故請求命被告應回復原告損
    害發生前之原狀，維持系爭AMPS頻道系統之服務不得間斷；倘被告無法回復，則
    請求命被告應依系爭契約第三十七條負賠償責任，及命被告應就違反誠信原則之
    給付不能及不完全給付負損害賠償責任，及就被告侵害原告系爭行動電話所有權
    ，命賠償行動電話價六萬五千元、頻道設定費一萬元，合計七萬五千元之損害；
    命被告就違反消費者保護法第七條第二項警告標示義務，依消費者保護法第五十
    一條賠償三倍之懲罰性賠償金二十二萬五千元；總計應賠償原告三十萬元；另被
    告逕行宣佈渠將「汰拆」AMPS系統而由GSM系統取代，致原告遭親朋好友暨同學
    們之「恥笑」，使原告人格權受有損害，並命被告應於平面暨電子媒體公開登載
    及播放道歉啟事，以回復原告名譽之判決。
　　被告則以：原告於八十九年八月間向被告申請提供行動電話通話服務，簽訂系爭
    契約，約定由被告係提供通話服務，非原告所稱之手機頻道服務。簽約時被告未
    指定系統種類，亦未預告要收回類比系統，嗣八十七年七月十日交通部電信總局
    函知被告儘速就「AMPS行動電話系統數位化」提出具體時程規劃，並將數位化後
    所餘類比式系統頻譜繳回，因電訊頻道涉及公益，為配合國家通信政策，被告依
    照主管機關之指示，於九十年六月間起將類比式系統調整為數位化系統，並繳回
    所餘AMPS頻譜，非原告所稱自行繳回或基於營運或其他利益之考量，更非片面強
    制將適用於原告手機之頻道繳回交通部，而係依電信法、行電通信業務管理規則
    及系爭契約之規定而為，被告欠缺不法性，無可歸責事由，亦未違反誠信原則，
    更無故意或過失，被告提供優惠移轉方案及長達半年之移轉期間，以顧及原AMPS
    客戶之便利，故無終止通信服務之給付不能或提供不完全通信服務之不完全給付
    之情事，亦無故意或過失不法侵害他人權利之情事，亦不構成消費者保護法第七
    條第二項之財產損害，故無消費者保護法第五十一條懲罰性賠償金之適用。電信
    法第四十八條第三項前段，係指使用到被調整使用之頻率或需更新設備之電信事
    業經營者及使用客戶，故兩造對交通部調整使用頻率或要求更新設備之行政行為
    ，無拒絕或請求賠償之權利；且原告不得向調整使用頻率或要求更新設備之交通
    部求償，自亦不得向被告求償等語，資為抗辯。
三、原告主張其於八十五、八十六年間自通訊行購得類比規格AMPS系統頻道之系爭行
    動電話，嗣於八十八年間與被告簽訂系爭契約，向被告申請AMPS行動電話頻道使
    用權，並支付月租費，簽約時被告未告知將更換頻譜，亦未於契約或營業規章內
    ，明確標示何時將更換AMPS頻譜或AMPS與數位式GSM系統之不同，嗣被告於九十
    年六月間宣布自同年十一月二十一日起，將適用於原告行動電話之AMPS系統頻道
    繳回交通部，並改採GSM頻道系統，致原告無法繼續使用系爭行動電話之事實，
    並提出中華電信公司函暨附件、中華電信公司行動電話業務服務契約、中華電信
    公司行動電話業務營業規章、電信設備使用年限表、統一發票、交通部電信總局
    函及相片為證，被告對此亦不爭執，自堪信為真實。至原告主張其依約有繼續使
    用AMPS頻道之權利，詎被告基於營運或其他利益上考量，未經原告同意，逕於九
    十年六月間宣布自同年十一月二十一日起，將適用於原告行動電話之AMPS系統頻
    道繳回交通部，並改採GSM頻道系統，致原告無法繼續使用系爭行動電話，已不
    法侵害原告對系爭行動電話所有權與號碼使用權及原告之人格權，被告應回復提
    供原AMPS頻道系統服務；尚無法回復，則應負給付不能、不完全給付、侵權行為
    之損害賠償責任，及消費者保護法所定三倍之懲罰性賠償金，總計三十萬元；並
    於平面暨電子媒體公開登載及播放道歉啟事，以回復原告名譽等情，則為被告所
    否認，並以前開情詞置辯。經查：
（一）按為健全電信發展，增進公共福利，保障通信安全及維護使用者權益，特制定
      電信法，電信法未規定者，依其他法律之規定；電信事業之主管機關為交通部
      ；交通部為監督、輔導電信事業並辦理電信監理，設電信總局；電信法第一條
      、第三條第一、二項分別定有明文。而由於AMPS行動電話系統，屬於第一代類
      比式行動電話系統，在交通部推動電信自由化政策，並依據電信法第十二條之
      規定報經行政院核定陸續開放第一類電信事業業務，AMPS行動電話系統，已經
      無法滿足具高度發展之數據通信及新型多樣化電信服務需求，且AMPS系統容易
      被盜拷使用，造成治安上死角；而隨著電信自由化開放競爭，頻率使用者的數
      目、電信服務與應用都持續增加，頻率使用日益擁擠，AMPS系統數位化後，可
      增加系統容量、服務品質與功能，減少頻譜使用，為充分發揮頻率資源使用效
      益，滿足市場需求及預留新技術發展空間，交通部電信總局乃依上述法律授權
      ，要求被告將AMPS行動電話系統數位化，於八十七年七月十日、八十七年十月
      九日發函，要求被告應規劃將舊式之AMPS系統數位化，並儘速提出具體時程規
      劃，並將數位化後所餘頻譜繳回。又於八十八年三月十一日發函被告，表示就
      AMPS 系統數位化採用何種技術標準，交通部電信總局將採技術中立之立場，
      但要求被告縮短數位化之時程，並確保既有用戶之權益。復於八十八年七月二
      日發函被告，表示被告應於交通部核定被告公司數位化計畫三年內，繳回所餘
      頻譜。交通部隨後於八十九年七月二十八日核定被告之AMPS行動電話系統數位
      化計劃書，被告則於八十九年十二月二十九日陳報交通部關於AMPS系統用戶配
      合移轉及全數繳回頻譜之相關事宜，經交通部於九十年三月二十三日核准，並
      要求於九十年十二月二十七日前全數繳回AMPS頻譜。被告則於預定暫停日前三
      個月之九十年六月八日通知使用者，自同年月十日起至同年十一月二十一日止
      之六個月期間，提供原AMPS客戶將原號移轉至GSM數位式行動電話系統之優惠
      方案等情，有被告所提交通部電信總局八十七年七月十日電信電八七字第００
      八九四號函、八十七年十月九日電位電八七字第○一二○四號函、八十八年三
      月十一日電信電八八字第五○一三二七○號函、八十八年七月二日電信電密八
      八字第五五○號函、交通部八十九年七月二十八日交郵密八十九字第Ａ○六一
      七號函、九十年三月二十三日交郵密九十字第Ａ○○二五八號函、中華電信業
      務訊息、中華電信類比式行動電話系統（AMPS）客戶移轉方案在卷可稽，原告
      對上開文書之真正亦不爭執。且經本院函詢交通部電信總局屬實，有九十二年
      十一月二十一日電信電字第０九二００二一三六九０號函在卷可考。足認被告
      於九十年六月間宣布自同年十一月二十一日起，將適用於原告系爭行動電話之
      AMPS系統頻道繳回交通部，改採GSM頻道系統，是依交通部指示，將AMPS行動
      電話系統全部數位化，並於數位化後須將所餘頻譜全數繳回，無法保留部分頻
      譜予AMPS行動電話系統，而由於類比與數位係為截然不同的傳輸技術，致原告
      系爭AMPS類比式手機無法使用於數位化系統。原告主張被告可將原告原來使用
      之頻譜保留給原告云云，並不可取。
（二）次按交通部為整體電信及資訊發展需要，應對頻率和諧有效共用定期檢討，必
      要時並得調整使用頻率或要求更新設備，業者及使用者不得拒絕或請求補償，
      電信法第四十八條第三項定有明文。即使用到被調整使用之頻率或被要求更新
      訊發展需要，所為調整使用之頻率或要求更新設備之措施，須無條件承受並配
      合辦理，行動通信業務經營者及使用者不得就交通部為整體電信及資訊發展之
      需要所為之調整使用頻率措施，向交通部請求補償或表示拒絕。是被告既不得
      向調整使用頻率或要求更新設備之交通部求償或表示拒絕，原告自亦不得向遵
      照交通部指示依法辦理「調整使用頻率」之業者（即被告）求償，否則不啻將
      政府為整體電信及資訊發展需要所為行政行為之不利益歸由被告承擔。故被告
      依電信主管機關基於國家通信政策之指示，無法提供原告AMPS系統通話服務，
      有不可歸責於被告之事由，且非故意或過失之不法侵權行為。原告主張被告基
      於營運或其他利益上考量，片面將適用於原告手機之AMPS系統頻道，繳回交通
      部，並轉移至GSM系統，對原告手機之合法使用權為不法處分，不法侵害原告
      行動電話所有權及號碼使用權，使原告之系爭行動電話變成廢物，致原告之財
      產權遭受侵害，並使原告遭親友嘲笑，不法侵害原告人格權，且違反誠信原則
      ，被告應依民法第一百八十四條、第一百九十六條、第七百六十七條、第二百
      十九條、第二百二十條、第二百二十六條、第二百二十七條規定，負損害賠償
      責任云云，自不足取。
（三）原告另主張於八十九年八月間與被告簽訂中華電信公司行動電話服務契約時，
      被告違反告知義務，致原告未改用GSM頻道系統云云。惟查，原告自承於八十
      五、八十六年間即以七萬五千元，自通訊行購買系爭系爭行動電話，並開始使
      用，則縱使原告於八十九年八月間辦理換約時，被告有告知原告關於交通部電
      信總局已指示被告應規劃將舊式之AMPS系統數位化，並將數位化後所餘頻譜繳
      回，惟因原告早已購買並使用系爭行動電話，且系爭行動電話，無法使用於
      GSM 頻道系統已如前述，即原告之系爭行動電話失去通話功能之損害，並非被
      告違反告知義務所致。況原告亦自承八十九年八月間申請換約時，已有部分親
      友警告原告關於系爭行動電話有失能之虞（見九十一年七月十八日民事補充理
      由（一）狀第七點第一行），即原告當時已知悉AMPS系統將數位化，原告以此
      主張被告違反告知義務，應負債務不履行之損害賠償責任云云，並不可取。
（四）再按交通部於八十九年七月二十八日剛核定被告之AMPS行動電話系統數位化計
      劃書，被告於八十九年十二月二十九日陳報交通部關於AMPS系統用戶配合移轉
      及全數繳回頻譜之相關事宜，交通部於九十年三月二十三日才核准被告陳報之
      AMPS系統用戶配合移轉及全數繳回頻譜之相關事宜，並要求於九十年十二月二
      十七日前全數繳回AMPS頻譜，已如前述，原告於八十九年八月間申請換約時，
      被告就原AMPS系統數位化之工作時程既仍屬規劃階段，原AMPS系統之使用年限
      於兩造簽約時尚難確定，自難期待被告於系爭契約訂立時，告知原告AMPS系統
      之使用期限或AMPS系統繳回之具體時間。至消費者保護法第七條第二項所謂財
      產上之損害，係指商品或服務具有危害消費者生命、身體、健康、財產之可能
      ，企業經營者未於明顯處為警告標示及緊急處理危險之方法，造成消費者之損
      害而言。原告自八十五、八十六年間購入系爭行動電話，截至被告於九十年十
      二月間依法繳回AMPS頻譜，原告使用系爭行動電話已經年有餘，並未主張其間
      受有任何生命、身體、健康、財產之損害，嗣被告辦理頻譜數位化，倘原告配
      合被告之優惠方案改採數位式GSM系統，亦不致無法繼續接受被告提供之通話
      服務。故原告主張被告於訂約時，未告知將更換頻譜，又故意不於相關契約或
      營業規章內，明確標示嗣後若因AMPS頻道繳回者，原告行動電話有失能之風險
      等善盡保護消費者責任相關明文性之警告標示，被告未善盡告知義務，違反消
      費者保護法第七條第二項警告標示要求，並不可取。又消費者保護法第五十一
      條所定懲罰性賠償金，係針對企業經營者故意或過失不法造成消費者之損害所
      AMPS系統通話服務，並非故意或過失之不法侵權行為，已如前述，原告請求被
      告賠償三倍之懲罰性賠償金二十二萬五千元云云，亦不足取。
四、綜上所陳，原告主張被告應依回復原狀規定，繼續提供AMPS頻譜行動電話通話服
    務及回復原告名譽；次依給付不能、侵權行為、消費者保護法第七條第二項、第
    五十一條規定，賠償原告總計三十萬元並回復原告名譽，均屬無據，應予駁回。
    又原告既受敗訴判決，其假執行之聲請即失所依據，應併予駁回。
五、本件事證已臻明確，兩造其餘攻擊防禦方法及舉證，經審酌與本件判決結果不生
    影響，爰不一一論述，併此敘明。
六、據上論結，本件原告之訴為無理由，依民事訴訟法第七十八條，判決如主文。
中　　　華　　　民　　　國　　九　十　三　　年　　一　　月　　十　五　　日
                                      民事第三庭法　　　官    李慈惠
右正本證明與原本無異
如不服本判決，應於送達後二十日內向本院提出上訴狀
中　　　華　　　民　　　國　　九　十　三　　年　　一　　月　　十　五　　日
                                                書  記  官    林秀娥
